【裁判字號】    99,台抗,219
【裁判日期】    990311
【裁判案由】    違反毒品危害防制條例等罪聲請具保停止羈押
【裁判全文】
最高法院刑事裁定              九十九年度台抗字第二一九號
抗  告  人  甲○○
上列抗告人因違反毒品危害防制條例等罪案件，不服台灣高等法
院台中分院中華民國九十九年二月四日駁回聲請具保停止羈押之
裁定（九十九年度聲字第九六、二０六號），提起抗告，本院裁
定如下：
    主  文
原裁定撤銷，應由台灣高等法院台中分院更為裁定。
    理  由
本件抗告人甲○○因涉犯毒品危害防制條例第四條第二項販賣第
二級毒品及藥事法第八十三條第一項轉讓禁藥等罪，經第一審法
院均判處罪刑，並定應執行之刑有期徒刑十一年六月。原審法院
經訊問後認其犯罪嫌疑重大，且涉犯之販賣第二級毒品罪，為最
輕本刑五年以上有期徒刑之罪，有刑事訴訟法第一百零一條第一
項第一、三款之情形，非予羈押，顯難進行審判，認有羈押之必
要而執行羈押（嗣已延長羈押）。抗告人以：伊已於警詢中自白
犯罪，並供出上手資料，家屬亦已原諒伊所犯之過錯，且經第一
審法院判處有期徒刑十一年六月在案，證人亦交互詰問完畢，本
件並無共犯或有逃亡或有事實足認有逃亡之虞，亦無湮滅、偽造
、變造證據或勾串共犯或證人之虞，而伊有心臟病須治療，雙親
年邁、家中更有二子亟需照顧，因而聲請准予具保停止羈押，以
便在外配合檢警全力偵破上手，以獲減刑之機會。原裁定以抗告
人業經第一審法院判處罪刑，定應執行之刑有期徒刑十一年六月
，其犯罪嫌疑自屬重大，而所犯販賣第二級毒品罪，屬最輕本刑
五年以上有期徒刑之重罪，且有事實足認有逃亡之虞，符合刑事
訴訟法第一百零一條第一項第一、三款所規定羈押之事由，為確
保日後審判程序之進行及判決確定後之執行，仍認抗告人羈押之
原因尚未消滅。至於抗告人所指其家庭因素及狀況各節，均非考
量繼續羈押與否之因素，抗告人復無符合刑事訴訟法第一百十四
條各款所定得具保停止羈押之情形，因認其具保停止羈押之聲請
，尚難准許，予以駁回；固非無見。惟查：法律規定羈押被告之
要件，須基於維持刑事司法權有效行使之重大公益要求，並符合
比例原則，方得為之。且無罪推定原則除禁止對未經有罪判決確
定之被告執行刑罰，亦禁止僅憑犯罪嫌疑即施予被告類似刑罰之
措施，倘以重大犯罪嫌疑為羈押之唯一要件，即可能違背無罪推
定原則。基於憲法保障人民身體自由之意旨，於被告犯刑事訴訟
法第一百零一條第一項第三款之罪，嫌疑重大，且有相當理由認
其有逃亡、湮滅、偽造、變造證據或勾串共犯或證人之虞，亦無
不得羈押之情形，法院斟酌有無命被告具保、責付或限制住居等
侵害較小之手段後，仍認非予羈押，顯難進行追訴、審判或執行
者，方得羈押，始符合憲法第八條保障人民身體自由及第十六條
保障人民訴訟權之意旨（參照司法院釋字第六六五號解釋）。所
謂「相當理由」，係指重罪羈押之發動，被告如何併存有逃亡或
滅證之虞，於判斷具體個案之情況，應有「合理之依據」，不得
出以揣測；與刑事訴訟法第一百零一條第一項第一、二款之所定
，僅止程度判斷上之差異（說服法院之程度），並非本質有何不
同，而在整體評價上，針對所有不利於被告之情狀，舉凡得以任
何方式之調查，本乎刑事科學之經驗為綜合判斷，而足以使具有
一般社會通念之人多數認為具有相當高蓋然性之可信度者即可。
固毋須達於足認確已存在之程度，但仍應高於「合理之懷疑」。
本件原裁定僅以抗告人業經第一審法院判處罪刑，定應執行之刑
有期徒刑十一年六月，其所犯販賣第二級毒品罪，屬於最輕本刑
為五年以上有期徒刑之重罪，且有事實足認有逃亡之虞，符合刑
事訴訟法第一百零一條第一項第一、三款所規定之羈押要件，為
確保日後審判程序之進行及判決確定後之執行，遽認抗告人羈押
之原因尚未消滅。然抗告人有無被判重刑，尚非法律上得繼續執
行羈押之原因，亦難據此認定其有逃避審判及日後執行之慮，而
具有逃亡之虞之「相當理由」。究竟依據如何跡象而有相當理由
認抗告人併存有逃亡之虞？是否得以命具保、責付或限制住居等
侵害較小之強制處分替代羈押之可能？原裁定均未審酌論述，遽
駁回抗告人之聲請，自有理由不備之違失。抗告意旨執以指摘，
尚非全無理由，應將原裁定撤銷，發回原審法院更為適法之裁定
。
據上論結，應依刑事訴訟法第四百十三條前段，裁定如主文。
中    華    民    國  九十九  年    三    月   十一   日
                      最高法院刑事第八庭
                          審判長法官  洪  文  章
                                法官  王  居  財
                                法官  郭  毓  洲
                                法官  黃  梅  月
                                法官  邱  同  印
本件正本證明與原本無異
                                      書  記  官
中    華    民    國  九十九  年    三    月   十五   日
                                                      K

司法院資訊處製作；財團法人民間司法改革基金會備份。
